臺灣高等法院高雄分院刑事判決　　　　　94年度上訴字第13號
上　訴　人　臺灣高雄地方法院檢察署檢察官
被　　　告　丁○○
　　　　　　　　　　　1
被　　　告　丙○○
　　　　　　　　　　　號2樓之1
上列上訴人因被告搶奪等案件，不服臺灣高雄地方法院92年度訴
字第2953號中華民國93年9月30日第一審判決（起訴案號：臺灣
高雄地方法院檢察署92年度偵字第22058號、第23414號；移送併
辦案號：93年度偵字第688號），本院判決如下：
     主  文
原判決關於丁○○搶奪部分及丙○○部分，均撤銷。
丁○○、丙○○共同意圖為自己不法之所有，而搶奪他人之動產
；丁○○，累犯，處有期徒刑拾月；丙○○，處有期徒刑捌月。
     事  實
一、丁○○（曾因違反毒品危害防制條例案件，經臺灣高雄地方
    法院於民國89間判處有期徒刑6月確定，於91年6月14日執行
    完畢，構成累犯）、丙○○（曾因違反毒品危害防制條例案
    件，經臺灣高雄地方法院於88年間判處有期徒刑1 年4 月，
    上訴後經本院判決上訴駁回確定，再因違反槍砲彈藥刀械管
    制條例案件，經臺灣屏東地方法院於88年間判處有期徒刑1
    年4 月，併科罰金新臺幣10萬元，又於89年間因違反槍砲彈
    藥刀械管制條例案件，經臺灣高雄地方法院判處有期徒刑6
    月，併科罰金新臺幣5 萬元確定，上開三罪，後經臺灣高雄
    地方法院裁定應執行刑為有期徒刑3 年，併科罰金新臺幣14
    萬元，於91年5 月21日縮短刑期假釋出監，嗣經撤銷假釋，
    於93年7 月22日入監執行殘刑10月13日，不構成累犯），均
    不知悛悔，於92年11月1 日12時20分許，由丁○○騎乘其所
    竊得之車號NIP-40l 號機車（丁○○竊盜部分，業經原審法
    院判處有期徒刑4 月，如易科罰金以3 百元折算1 日確定）
    搭載丙○○，行經高雄市○○區○○路與苓雅路口時，因見
    乙○○騎乘機車行經該處未及防備，竟萌貪念而共同基於意
    圖為自己不法之所有之搶奪犯意聯絡，由丁○○騎機車靠近
    乙○○機車旁，由丙○○自乙○○左後方，出手掠取乙○○
    所有配戴於頸部之金質項鍊1 條，得手後丁○○、丙○○共
    乘上開贓車機車逃離。嗣於同日12時35分許，在高雄市鎮區
    ○○路與鎮海街口，為警據報追捕查獲。
二、案經高雄市政府警察局移送臺灣高雄地方法院檢察署檢察官
    偵查起訴及移送併辦。
     理  由
一、訊據被告丁○○否認上開共同搶奪犯行，辯稱：當時丙○○
    雖有要求伊將機車騎至陳詩瀚身旁，然不知丙○○欲行搶他
    人財物，嗣聽聞有人高呼搶劫後，丙○○要求伊騎走，且伊
    因恐所犯竊車犯行為警查獲，始搭載丙○○逃逸，並無違反
    常情。本案丙○○雖前於警訊、偵查中曾為不利於伊之陳述
    ，但丙○○於原審業已具結證述並未告知伊要行搶，則上開
    不利於伊之陳述，自不得採為認定伊犯罪之事證云云；另訊
    據被告丙○○雖坦承其有上開搶奪犯行，但辯以：僅其一人
    所為，丁○○並不知情，僅告知丁○○將機車騎過去，並未
    說要行搶云云。然查：
  （一）被告丙○○於警訊供明：「92年11月1日12時20分許，
        在高雄市○○區○○路與苓雅路，見到乙○○騎乘機車
        行進間，頸部懸掛金質項鍊一條，即要求丁○○騎至被
        害人（乙○○）身旁，由伊下手強拉乙○○懸掛於頸部
        之金項鍊，得手後逃逸；伊有告知丁○○欲搶奪金質項
        鍊；行搶時由丁○○騎乘機車，伊坐於後座以右手由乙○○左後方行搶」（見警卷第2 頁、第3 頁反面），嗣
        於偵查初訊時亦供稱：「伊於動手前，有告知丁○○，
        伊欲行搶，並要求丁○○騎至該機車騎士之左後方，由
        伊動手行搶」（見22058 號偵卷第18頁）等語明確，又
        被告丁○○於本院亦供稱：「當天是騎車要載丙○○去
        吃飯，丙○○要我騎過去一點，後來就聽見有人喊搶劫
        ，我就知道出事了」等語（見本院卷第60、85頁），參
        以被告二人既然案發前係要去吃飯，而被告丁○○又不
        認識被害人乙○○，豈有一聽被告丙○○要伊騎靠近被
        害人，未加思索及詢問，率而騎車接近被害人左後方，
        而被告丙○○倘未事先告知丁○○其欲行搶，焉能於其
        甫搶奪得手且經人發覺喊叫之際，尚得即時由被告丁○○搭載逃離現場，復觀諸被告丙○○下手行搶得手後，
        被告二人猶共乘機車逃逸且行駛近15分鐘，始為警據報
        追捕查獲，足證被告丙○○於為警查獲所供述上情，應
        合於常情事理可採。
  （二）被告丙○○嗣於偵查覆訊、原審及本院雖均改稱：「伊
        僅要求丁○○將機車騎至被害人左後側；丁○○不知伊
        欲行搶，伊係臨時起意，亦未告知丁○○」云云，而其
        於原審固曾以證人身分結證：「當時係伊行搶，並未告
        知丁○○伊欲行搶，亦未告知丁○○為何須將機車騎至
        被害人身邊，丁○○亦未詢問伊，伊與丁○○並無分工
        」等語。但此僅指共同被告丙○○以證人身分所為證詞
        有證據能力，尚難逕以其有擔負偽證之責，所為證詞必
        然合於事實，故證人證詞之證明力如何，仍須參酌相關
        事證予以佐認。本件證人即共同被告丙○○嗣於偵查覆
        訊、原審及本院否認其等前於警訊、偵查初訊等不利丁○○之陳述，然本院審酌其於警訊、偵查初訊陳述時間
        ，較接近於案發，且此部份陳述內容核與本件相關事證
        之採認相符（如上所述），堪認其先前於警訊之不利丁○○陳述，具有較可信之特別情況（按被告丙○○並未
        主張其警訊陳述時，有何遭受不正方法訊問情形），且
        為證明犯罪事實存否所必要，依刑事訴訟法第159 條之
        2 規定，認有證據能力，且合於事實可採。另其於偵查
        初訊之不利丁○○陳述，尚無證據足認有「顯不可信之
        情況」，依刑事訴訟法第159 條之1 第2 項規定，亦認
        有證據能力。
  （三）按意思之聯絡並不限於事前有所謀議，即僅於行為當時
        有共同犯意之聯絡者，亦屬之，且其表示之方法，亦不
        以明示通謀為必要，即相互間有默示之合致，亦無不可
        （最高法院73年台上字第2364號判例意旨足參）。本件
        被告丙○○於警訊對於警員問題：「其於搶奪乙○○之
        金質項鍊時，如何告知丁○○時」，雖係供稱：伊與丁○○行搶前在丁○○住處，丁○○告以「很無聊，要不
        要一起出去逛一逛」，經伊同意後，乃與丁○○一同外
        出等語（見警卷卷第3頁反面），但其確於行搶前有告
        知丁○○其欲行搶之事實（已如前述），則被告丁○○
        既知被告丙○○已有搶奪之犯意，猶聽從被告丙○○之
        言，騎車靠近被害人林詩翰，足認被告丁○○對於行搶
        被害人林詩翰，與被告丙○○已有默示合致，被告二人
        自有搶奪之共同犯意聯絡甚明。
  （四）上開時、地，如何遭受被告二人共乘上述車號機車，由
        被告丁○○騎乘機車，被告丙○○下手強拉伊之金質項
        鍊等事實，亦據被害人林詩翰於警訊指訴明確，復有金
        質項鍊之照片1張、贓物認領保管收據1紙在卷可按（見
        警卷第17、18頁）。至於上開被害人於審判外之警訊陳
        述及前開書面陳述等傳聞證據之證據能力，被告二人均
        未於本院調查證據時聲明異議，依刑事訴訟法第159條
        之5第2項、第1項規定，視為同意作為證據，又經本院
        審酌此等陳述作成時之情況，亦認為適當，均有證據能
        力，附此敘明。
  （五）綜上所述，被告丁○○所辯上情，顯係卸責之詞，不足
        採信；另被告丙○○翻異警訊、偵查初訊所辯上情，亦
        屬事後迴護被告丁○○之詞，亦難採認。本件搶奪事證
        明確，被告二人上開共同搶奪犯行，均堪認定。
二、核被告丁○○、丙○○所為，係犯刑法第325條第1項之搶奪
    罪。被告二人間，就上開搶奪犯行，有犯意聯絡及行為分擔
    ，應論以共同正犯。又被告丁○○曾因違反毒品危害防制條
    例案件，經臺灣高雄地方法院於89間，判處有期徒刑6月確
    定，於91年6月14日執行完畢，有臺灣高等法院被告全國前
    案紀錄表在卷，其於5年之內再犯上開有期徒刑以上之罪，
    為累犯，應依刑法第47條規定加重其刑。另被告丙○○曾因
    違反毒品危害防制條例案件，經臺灣高雄地方法院於88 年
    間判處有期徒刑1年4月，上訴後經本院判決上訴駁回確定，
    再因違反槍砲彈藥刀械管制條例案件，經臺灣屏東地方法院
    於88年間判處有期徒刑1年4月，併科罰金新臺幣10萬元，又
    於89年間因違反槍砲彈藥刀械管制條例案件，經臺灣高雄地
    方法院判處有期徒刑6月，併科罰金新臺幣5萬元確定，上開
    三罪，後經臺灣高雄地方法院裁定應執行刑為有期徒刑3 年
    ，併科罰金新臺幣14萬元，於91年5月21日縮短刑期假釋出
    監，嗣經撤銷假釋，於93年7月22日入監執行殘刑10月13 日
    ，尚未執行完畢，亦有臺灣高等法院被告全國前案紀錄表足
    稽，被告丙○○再犯本件搶奪罪，應非累犯，公訴人認係累
    犯，容有誤會。至於被告丙○○於93年3月31日、6月6日另
    犯搶奪被害人王寶珠、門張澄枝財物部分，業原審於93 年8
    月4日以93年度訴字第1168號刑事判決判處有期徒刑10月，
    又被告丙○○於該案審理時供承：「於92年11月行搶後（按
    即本案），即未再欲犯案，嗣因缺錢，始臨時起意犯案」等
    語，有上開判決影本一份在卷可參，足認被告丙○○於本案
    之後所犯上情，應係另行起意為之，與本案並非自始均在同
    一預定犯罪計劃內，出於主觀上始終同一犯意之進行，應非
    出於概括犯意所為，與本案應無連續犯之裁判上一罪關係，
    本院自得另為適法之裁判，附此敘明。
三、原判決關於被告丁○○搶奪部分，未予詳查本件之相關證據
    ，遽信被告丁○○所辯，而諭知此部份無罪之判決，即有未
    洽；另原判決關於被告丙○○部分，未論其與被告丁○○係
    屬搶奪共犯，亦有不當。公訴人提起上訴指摘原判決關於此
    等部分不當，為有理由，則原判決關於被告丁○○搶奪部分
    及被告丙○○部分，均應撤銷改判。爰審酌被告丁○○、丙○○正值壯年，不思依循正軌賺取財物，竟共同搶奪他人之
    財物，惡性非輕，被告丁○○係屬累犯且否認犯行，被告丙○○坦承自己之搶奪犯行之犯後態度等一切情狀，本院認公
    訴人於起訴及上訴所為之具體求刑，均嫌過重，爰各量處如
    主文所示之刑。
四、移送併案退回部分（臺灣高雄地方法院檢察署93年度偵字第
    688號）：
  （一）併辦意旨另以：被告丙○○於92年9月23日12時15分許
        ，騎乘車牌號碼不詳之機車一輛，在高雄市○○區○○
        街68號前，搶奪甲○○所有之皮包1只，得手後逃逸，
        因認被告此部分行為，亦犯刑法第325條第1項之搶奪罪
        嫌，且與本件起訴之搶奪犯行，有連續犯之裁判上一罪
        關係，移請併案審理云云。
  （二）移送併辦意旨認被告丙○○涉犯前開部分搶奪犯行，係
        以證人即被害人甲○○於警訊、偵查之指訴及於警局指
        認犯罪嫌疑人紀錄表、指認照片各節為據。然訊據被告
        丙○○否認有此部份搶奪犯行，辯稱：被害人甲○○應
        係指認錯誤等語。經查證人甲○○雖於警訊指稱：「歹
        徒之特徵為身材壯碩，髮型為小平頭，丙○○之身材、
        長相、背影均與搶奪伊財物之歹徒極為相似」（見
        22058偵卷第97頁），並有指認犯罪嫌疑人紀錄表、指
        認照片在卷；於偵查指述：「搶匪當時頭戴全罩式安全
        帽，伊於搶匪行搶時，見到搶匪眉梢至鼻等處，因丙○○體型壯碩，可以確定丙○○即係行搶之人」（見688
        偵卷第18頁），於原審證稱：「對方頭戴全罩式安全帽
        ，安全帽前方之塑膠面罩並未蓋住，騎乘機車自伊左後
        方將伊皮包搶走，歹徒行搶時，機車未曾停下，乃一邊
        騎車一邊行搶，於警詢時係依據被告之體型、眉宇間大
        致之五官輪廓指認，印象中歹徒之體型與輪廓與丙○○
        相似，可以確定係丙○○行搶，至於警詢中指稱歹徒髮
        型乃小平頭，或係因伊過於緊張，以致陳述有誤所致」
        （見原審93年9月3日審判筆錄），然證人甲○○僅於該
        搶匪行搶之瞬間，瞥見該搶匪之體型及眉宇間之輪廓，
        而未與該搶匪為長時間面對面之接觸，參以證人甲○○
        係於該搶奪案件發生2月以後，始至警局指認被告（見
        筆錄所載之詢問時間及警局指認犯罪嫌疑人紀錄表所載
        時間自明），證人甲○○對於該搶匪之體型及眉宇間輪
        廓之認知或印象能否正確？由該倉促之間觀察所為之認
        知或印象，轉化而成之記憶是否無誤？而該記憶至渠等
        前往警局指認被告之際，是否依然無誤？況證人甲○○
        於警、偵及原審均未明確指出該行搶之歹徒有何獨特而
        不致與他人誤認混同之可能，復查無其他證據足資認定
        右揭時地搶奪證人甲○○財物之歹徒確係被告丙○○，
        本諸罪疑唯輕之證據法則，自難僅憑證人甲○○之指認
        ，遽認右揭時、地搶奪證人甲○○財物之歹徒確係被告
        丙○○。
  （三）公訴人移送併辦所指被告丙○○涉犯部分，尚有合理之
        懷疑存在，則被告丙○○被移送併辦此部分之搶奪犯行
        ，即屬不能證明，自與前開論罪科刑部分，即無裁判上
        一罪關係，應退由檢察官另行依法處理，併此敘明。
據上論斷，應依刑事訴訟法第369條第1項前段、第364條、第299
條第1項前段，刑法第28條、第325條第1項、第47條，判決如主
文。
本案經檢察官張其主到庭執行職務。
中　　華　　民　　國　   94　　年　　3　　月　　17　　日
　　　　　      　刑事第一庭   審判長法　官  郭雅美
                                     法　官  江泰章
                                     法　官  張意聰
以上正本證明與原本無異。
如不服本判決應於收受本判決後10日內向本院提出上訴書狀，其
未敘述上訴理由者，並得於提起上訴後10日內向本院補提理由書
狀（均須按他造當事人之人數附繕本）「切勿逕送上級法院」。
中　　華　　民　　國　   94　　年　　3　　月　　17　　日
　　　　　　　　　　　　　　　　　　　書記官  張文斌
附錄本判決論罪科刑法條：
刑法第325條第1項
意圖為自己或第三人不法之所有，而搶奪他人之動產者，處6月
以上5年以下有期徒刑。
